【裁判字號】    98,易,410
【裁判日期】    990413
【裁判案由】    恐嚇取財等
【裁判全文】
臺灣基隆地方法院刑事判決               98年度易字第410號
公  訴  人  臺灣基隆地方法院檢察署檢察官
被      告  丙○○原名吳彥廷.
            庚○○
            己○○
上列被告因恐嚇取財等案件，經檢察官提起公訴（98年度偵字第
1549號），本院判決如下：
    主  文
丙○○傷害人之身體，處有期徒刑柒月；又共同意圖為自己不法
之所有，以恐嚇使人將本人之物交付，未遂，處有期徒刑柒月。
應執行有期徒刑壹年。
庚○○共同意圖為自己不法之所有，以恐嚇使人將本人之物交付
，未遂，處有期徒刑伍月，如易科罰金，以新臺幣壹仟元折算壹
日。
己○○共同意圖為自己不法之所有，以恐嚇使人將本人之物交付
，未遂，處有期徒刑肆月，如易科罰金，以新臺幣壹仟元折算壹
日。
    事  實
一、丙○○（原名吳彥廷，於民國98年7 月22日更名）與乙○○
    原係工地同事關係，其因懷疑乙○○向雇主打小報告，致其
    遭解僱，而懷恨在心，遂邀集庚○○、己○○及甲○○（綽
    號「小余」），於民國98年3 月24日下午5 時許，一同前往
    乙○○位於臺北縣貢寮鄉○○村○○街49號之居所前，欲找
    乙○○理論。丙○○於抵達上址後，竟基於傷害他人身體之
    犯意，拾取地上之木棍1 支，持木棍毆打乙○○約十餘分鐘
    ，致乙○○因此受有右前臂1.5公分×0.5公分擦傷、左手第
    四、第五指挫傷疼痛等傷害。丙○○、庚○○及己○○明知
    渠等與乙○○均無債權債務關係，竟因貪圖自身利益，共同
    意圖為自己不法所有，基於恐嚇取財之犯意聯絡，利用乙○○甫遭毆打、內心恐懼之情狀，由丙○○出言，以乙○○須
    賠償丙○○遭解雇之損失為藉口，喝令乙○○交付金錢，否
    則不保證其生命安全會如何，乙○○因驚恐且迫於無奈，為
    求脫身，應允給付新臺幣（下同）2 萬元，惟因其身上並無
    現金，遂交出其國民身分證作為質押，並應允數日後將備妥
    2 萬元贖回前揭身分證，丙○○、庚○○及己○○方才離去
    。乙○○則於脫困後，立即報警。丙○○、庚○○及己○○
    承前揭相同犯意，由庚○○於同年月27日下午，以其持用之
    行動電話門號0000000000號撥打予乙○○持用之行動電話門
    號0000000000號，確認交付金錢之時間、地點，旋於同日下
    午5 時許，共同前往乙○○之上開居所，欲向乙○○收取 2
    萬元。渠等三人於抵達後，乙○○正準備交付前述現金2 萬
    元之際，因丙○○欲出手毆打乙○○，在旁埋伏之員警即出
    面逮捕丙○○、庚○○及己○○，致丙○○、庚○○及己○○之恐嚇取財犯行未能得逞。員警在乙○○上開居所之地板
    上，扣得木棍2 支（其中1 支為丙○○於98年3 月24日持以
    毆打乙○○至斷裂之木棍），並在渠等使用之車牌號碼CA－
    1969號自用小客車後車廂內，扣得鋁製棒球棍1 支，另尚扣
    得丙○○所有之行動電話1 支（內含門號0000000000號 SIM
    卡1 張）、庚○○所有之行動電話1 支（內含門號00000000
    00號SIM 卡1 張）。
二、案經乙○○訴由臺北縣政府警察局瑞芳分局報請臺灣基隆地
    方法院檢察署檢察官偵查起訴。
    理  由
一、證據能力之說明：
  (一)證人乙○○、邱金明於警詢時所為之陳述，雖係傳聞證據，
    然被告丙○○、庚○○及己○○於本案言詞辯論終結前，均
    未爭執其證據能力，本院審酌前開證據之作成或取得狀況，
    並無非法或不當取證之情事，亦無顯不可信之情形，復經本
    院於審判期日依法進行調查、辯論，依刑事訴訟法第159 條
    之5 規定，均具有證據能力。
  (二)證人乙○○、邱金明、戊○○於偵查中向檢察官所為之陳述
    （偵查卷第84至86頁、第98至99頁），業經具結且無顯不可
    信之情況存在，依刑事訴訟法第159 條之1 第2 項規定，均
    具有證據能力。又證人即共同被告丙○○於偵查中向檢察官
    所為之陳述，對於被告庚○○及己○○而言；證人即共同被
    告庚○○於偵查中向檢察官所為之陳述，對於被告丙○○及
    己○○而言；證人即共同被告己○○於偵查中向檢察官所為
    之陳述，對於被告丙○○及庚○○而言；性質上均屬被告以
    外之人於偵查中向檢察官所為之陳述（偵查卷第61至67頁）
    ，前揭陳述均經具結且無顯不可信之情況存在，依刑事訴訟
    法第159 條之1 第2 項規定，均具有證據能力。
  (三)被告丙○○雖於本院審判程序中，對於其在98年3 月28日接
    受警詢時筆錄所載「（問：該贖款新臺幣2 萬元你們是否有
    約定得手後如何分配？）我們約定得手後款項由三人均分。
    」之內容（偵查卷第10頁），雖辯稱：係因伊當時跟警察說
    伊想吃藥，警察說如果這個問題伊說有，就讓伊吃藥云云（
    本院卷一第149 頁）。惟本院當庭勘驗被告丙○○該次警詢
    錄音光碟，其與警員之對話內容如下：「警：這兩萬塊啦，
    你們拿到這兩萬元，你們有沒有約定說拿到這兩萬元要怎麼
    分配？就是三個人怎樣？」、「吳：均分。」、「警：啥？
    」、「吳：均分。」、「警：平分？」、「吳：嗯。」、「
    警：三個人平分啦？」、「吳：嘿。」、「警：…這要打國
    字的三，就是三個人（打字聲），算說有拿到手，就是有約
    定說，這兩萬塊拿到手後，三個人平分就對了啦。」（本院
    卷二第26頁）。由上揭勘驗結果可知，被告丙○○係自行供
    出「得款均分」之陳述，並無其所述「伊說想吃藥，員警要
    求伊就該問題說有，就讓伊吃藥」之對話存在，其上開所辯
    顯與實際對話內容不符，足認其辯解不實。被告丙○○對其
    於警詢、偵訊中所為之供述，於本院準備程序中既未爭執證
    據能力，於審判程序中，除就前開部分曾為上開辯解外，對
    於證據能力亦無爭執，本院審酌被告丙○○於警詢、偵訊中
    所為之供述，並無事證顯示係違法取得而影響其供述之任意
    性，自應認其於警詢、偵訊中所為之供述，均有證據能力。
  (四)被告庚○○雖於本院審判程序中，對於其在98年3 月28日接
    受警詢時筆錄所載「（問：該贖款新臺幣2 萬元你們是否有
    約定得手後如何分配？）吳彥廷表示我們得手後款項由三人
    均分。」之內容（偵查卷第15頁），雖辯稱：伊記得伊沒有
    這樣講，那是警察做的，叫伊說是不是、是不是云云（本院
    卷一第144 頁）。惟本院當庭勘驗被告庚○○該次警詢錄音
    光碟，其與警員之對話內容如下：「警：你們有說這條兩萬
    元，這兩萬元，你們拿這兩萬元後，你們有約定說要怎麼分
    嗎？有沒有？」、「關：沒有啦，大家拿錢就大家用了阿，
    還說要怎麼分。」、「警：公家用就對了？」、「關：沒有
    啦，沒有說公家用啦，是先拿給他，看他自己要怎麼處理啦
    。阿他要分，一定，對不對，他會分阿。我們當然是先拿給
    他，那是他的錢。我是中間人。」、「警：對啦，你們事先
    有先約定要如何分配這條錢沒有？」、「關：沒有啦，是說
    拿到再說阿。」、「警：有沒有人提起說，拿這條錢先來喝
    一攤再說啦，還是說先來找女人，再來一起分，還是說什麼
    樣的情形，還是怎樣有沒有？」、「關：沒有啦，是說拿到
    以後再說啦。」、「警：拿到以後看要怎麼分再說就對了啦
    。」、「關：對啦。」、「警：誰說的？這誰說的？你說的
    還是吳彥廷說的？」、「關：好像是吳彥廷講的。」、「警
    ：喔。吳彥廷所述啦，等我們（打字聲）…」、「關：沒有
    啦，沒有說等啦。」、「警：對啦，就是拿到手嘛，你就聽
    我打這樣，你看一下嘛。」、「關：嗯。」、「警：吳彥廷
    表示啦，我們得手…約定得手後…」、「關：沒有說約定啦
    ，哪有說約定。」、「警：就是你們拿到錢之後嘛，款項再
    三個人公家分嘛。就這樣花一花，看是要吃一下飯，有沒有
    要找吃飯？有沒有找要喝一攤？」、「關：那都事後的事情
    了。」、「警：事後的事情。好啦，這樣可以。」、「關：
    不然我問你啦（邊笑邊說），你有錢你不會拿去花喔（呵呵
    笑聲）？」、「警：好啦。」（本院卷二第26至27頁）。由
    上揭勘驗結果可知，被告庚○○確實已表明「吳彥廷表示得
    款由三人共享」之意思，警詢筆錄上開記載，並未悖離被告
    庚○○所述之內容。被告庚○○對其於警詢、偵訊中所為之
    供述，於本院準備程序中既未爭執證據能力，於審判程序中
    ，除就前開部分曾為上開辯解外，對於證據能力亦無爭執，
    本院審酌被告庚○○於警詢、偵訊中所為之供述，並無事證
    顯示係違法取得而影響其供述之任意性，自應認其於警詢、
    偵訊中所為之供述，均有證據能力。
  (五)被告己○○雖於本院審判程序中，對於其在98年3 月28日接
    受警詢時筆錄所載「（問：該贖款新臺幣2 萬元你們是否有
    約定得手後如何分配？）我們約定得手後，以取得的贓款要
    去吃飯，庚○○表示吃飯剩下的餘款由三人均分。」之內容
    （偵查卷第20頁），雖辯稱：警察說案子先這樣做，案子到
    法院伊要怎麼說再怎麼說，伊那時候沒有這樣說云云（本院
    卷一第146 頁）。惟本院當庭勘驗被告己○○該次警詢錄音
    光碟，其與警員之對話內容如下：「警：你們拿到這一條錢
    ，有約定嗎？有約定說這一條錢要怎麼分配嗎？」、「楊：
    沒有。」、「警：阿不然你們怎麼講。」、「楊：就…」、
    「警：誰說的？」、「楊：誰說的…」、「警：嘿。」、「
    楊：大家講的。」、「警：大家講的？」、「楊：對阿。」
    、「警：要先去喝一攤？」、「楊：呵呵（笑聲）。」、「
    警：阿剩下的再分，對嗎？」、「楊：剩下的再分不是我講
    的。」、「警：誰講的？庚○○講的？還是吳彥廷講的？誰
    講的嘛？」、「楊：誰說的…」、「警：嘿阿。」、「楊：
    庚○○講的。」、「警：庚○○講的，約定得款後要去喝一
    攤，他說這樣我們就是要給他說這樣，要去吃飯啦？」、「
    楊：對，要去吃飯。」、「警：就是說他這個贓款要去吃飯
    啦（打字聲），吃完飯剩餘的三人共同均分啦，對嘛，吳彥
    廷啦，你給他寫庚○○，庚○○提議的嘛，是不是？是不是
    庚○○提議的？」、「楊：吃飯是我們說好的啦。」、「警
    ：我們約定得手後，以取得贓款要去吃飯啦（打字聲）」、
    「楊：嗯。」、「警：再來呢，庚○○說剩下的再三個人平
    分啦？」、「楊：對。」、「警：（手機響，接手機，打字
    聲）庚○○表示吃飯剩下的贓款，餘款，再由三個人均分嘛
    ，對吧？」、「楊：嗯。」（本院卷二第27至28頁）。由上
    揭勘驗結果可知，被告己○○確實已表明「得款後，三人欲
    以該款去吃飯，庚○○表示餘款由三人均分」之意思，警詢
    筆錄上開記載，並未悖離被告己○○所述之內容。被告己○○對其於警詢、偵訊中所為之供述，於本院準備程序中既未
    爭執證據能力，於審判程序中，除就前開部分曾為上開辯解
    外，對於證據能力亦無爭執，本院審酌被告己○○於警詢、
    偵訊中所為之供述，並無事證顯示係違法取得而影響其供述
    之任意性，自應認其於警詢、偵訊中所為之供述，均有證據
    能力。
  (六)按醫師執行醫療業務時，依醫師法第12條規定，應製作病歷
    ，此係醫師於醫療業務過程中所須製作之紀錄文書，屬刑事
    訴訟法第159 條之4 第2 款所稱從事業務之人於業務上所須
    製作之紀錄文書，而卷附臺北縣貢寮鄉衛生所於98年3 月24
    日出具之診斷證明書（偵查卷第42頁），係依病歷所轉錄之
    文書，應屬上開規定之證明文書，本院審酌前開診斷證明書
    並無顯不可信之情況，自得作為證據。
  (七)卷附照片（偵查卷第43至45頁）暨扣案之行動電話、木棍等
    物，性質上均非供述證據，本院審酌其作成或取得之情況，
    並無違背法定程序或不法採證之情形，依刑事訴訟法第 158
    條之4 之反面解釋，應認均具有證據能力。
二、被告三人之辯解：
  (一)被告丙○○固不否認有於98年3 月24日下午5 時許，在告訴
    人乙○○位於臺北縣貢寮鄉○○村○○街49號之居所前，持
    木棍毆打告訴人，致告訴人受傷，且於同年月27日下午，又
    至上開處所，在該處為警逮捕等情，惟矢口否認有何恐嚇取
    財犯行，辯稱：98年3 月24日，伊毆打乙○○停手後，乙○○就上了庚○○的車，當時車上只有庚○○及乙○○，過了
    3、4分鐘後，庚○○又把車開回來，乙○○跟伊說沒事了。
    當天伊不知道乙○○有把身分證交給庚○○。伊於3 月25日
    或26日打電話給己○○借錢，己○○在電話中告訴伊，乙○○要拿2 萬元給渠等。伊直到3 月27日才知道乙○○有把身
    分證交給庚○○。3 月27日是因庚○○、己○○對乙○○住
    處地形不熟，伊必須跟著去。伊沒有要求乙○○拿錢或身分
    證給伊，伊並無恐嚇取財云云。
  (二)被告庚○○固不否認於98年3 月24日及同年月27日均有在場
    等情，惟矢口否認有何恐嚇取財犯行，辯稱：是己○○邀伊
    一同前去，己○○說因為丙○○要出車錢及請喝酒，所以要
    去載丙○○。伊是98年3 月20日才認識丙○○。乙○○被丙○○毆打後，乙○○告訴伊說他願意拿2 萬元出來解決，且
    說他願意拿身分證出來作抵押，並當場把身分證拿出來給伊
    ，一週後再拿錢給渠等，之後渠等就開車離去，丙○○在回
    宜蘭的路上，逼伊要主動聯絡乙○○、己○○。己○○於27
    日打電話告訴伊，說丙○○約27日晚上要拿錢，因為丙○○
    之前有逼伊主動聯絡，伊只好打電話給乙○○，約當天晚上
    5 點見面。當天伊到己○○家裡時，丙○○要求己○○去拿
    鋁棒，伊逼不得已才與他們一同前往乙○○之居所，途中伊
    還曾要求伊之配偶謝麗君報警，所以27日伊是半被強迫的狀
    態與丙○○、己○○去找乙○○。渠等開車到現場時，乙○○有打電話來改地點，後來還是約在乙○○之居所，丙○○
    一下車就要去打乙○○，警察就上前把渠等抓起來。伊沒有
    恐嚇乙○○，也沒有要求乙○○交出2 萬元云云。
  (三)被告己○○固不否認於98年3 月24日及同年月27日均有在場
    等情，惟矢口否認有何恐嚇取財犯行，辯稱：丙○○打電話
    告訴伊他沒錢回宜蘭，伊就找庚○○去載丙○○，丙○○表
    示有跟同事發生糾紛，要去找同事理論，伊因此一起去乙○○之住處。伊當天沒有聽到他們講身分證的事，乙○○有說
    要拿2 萬元賠償丙○○的工作損失，伊沒有看到乙○○拿出
    身分證，渠等離去後在回程車上，看到庚○○拿出乙○○的
    身分證，庚○○說一星期後乙○○要拿2 萬元出來，是丙○○要庚○○向乙○○拿身分證。丙○○於3 月27日打電話給
    伊表示要向乙○○拿錢，伊就找庚○○開車一起去找乙○○
    。到場後丙○○看到另一個同事，就把伊帶去的棒球棍拿下
    車，伊就把丙○○拉住，警察就出現。伊並沒有要求乙○○
    交出金錢或是身分證。3 月27日伊跟著去，是因丙○○說他
    要找另一個同事云云。
三、經查：
(一)被告丙○○於98年3 月24日下午5 時許，在告訴人乙○○位
    於臺北縣貢寮鄉○○村○○街49號之居所前，基於傷害他人
    身體之犯意，拾取地上之木棍1 支，持木棍毆打告訴人乙○○約十餘分鐘，致告訴人乙○○受有右前臂1.5公分×0.5公
    分擦傷、左手第四、第五指挫傷疼痛等傷害，木棍並因此斷
    裂之事實，業據被告丙○○於檢察官偵訊中、本院準備程序
    及審判程序中坦承不諱，核與證人即告訴人乙○○於警詢、
    偵訊及本院審理中證述之內容相符，其於偵訊中係明確證稱
    ：丙○○拿長棍子打伊的頭，伊用手擋，所以打到伊的雙手
    等語（偵查卷第84頁）；且經人即乙○○之同事邱金明於警
    詢及檢察官偵訊中證稱：伊看到乙○○被丙○○打，他在旁
    邊地上隨手拿木棍打乙○○等語（偵查卷第98頁）；被告庚○○於本院審理中以證人身分證稱：丙○○打乙○○大約10
    至15分鐘，邊講邊打頭和手，從頭上面打下來，打到木棍斷
    掉等語（本院卷二第10頁）；被告己○○於本院審理中以證
    人身分證稱：丙○○打乙○○的身體，邊講邊打，大約10分
    鐘，打到木棍斷掉飛起來等語（本院卷二第17頁）；復尚有
    臺北縣貢寮鄉衛生所於98年3 月24日開立之診斷證明書在卷
    可稽（偵查卷第42頁），且有斷裂為3 截之木棍扣案可憑，
    及照片、本院勘驗木棍之筆錄附卷可參（偵查卷第44頁、本
    院卷一第頁136 頁）。是以，被告丙○○之傷害犯行，足堪
    認定。
(二)關於被告三人被訴共同恐嚇取財未遂之部分：
  (一)98年3 月24日下午，被告三人係與證人甲○○（綽號「小余
    」）一同至證人乙○○上開居所，而同年3 月27日下午，被
    告三人復一同至證人乙○○上開居所之事實，為被告三人所
    不爭，且與證人乙○○於警詢、偵訊及本院審理中證述之內
    容，暨證人甲○○於本院審理中證述之內容，互核相符，此
    部分之事實堪信為真。
  (二)被告三人與證人乙○○之間，均無債權債務關係：
    1.被告丙○○於本院準備程序自承其與證人乙○○之間並無
      金錢借貸關係，98年3 月24日上午，伊去上班時，老闆表
      示要解僱伊，伊認為係乙○○向老闆打小報告致伊失去工
      作等語（本院卷一第36頁），然被告丙○○遭其雇主解僱
      ，係雇主本於其個人認知所為之決定，被告丙○○自不得
      僅因其主觀上認為係乙○○曾向雇主打小報告，即謂其得
      任意向證人乙○○請求損害賠償。準此，足認被告丙○○
      與證人乙○○之間，並無任何債權債務關係。
    2.被告庚○○及己○○始終均表示：於本案發生以前，並不
      認識證人乙○○等語，核與證人乙○○於檢察官偵訊中所
      述：98年3 月24日來伊居所之四人之中，伊只認識丙○○
      ，其餘伊不認識等語相符（偵查卷第84頁），足認被告庚○○、己○○與證人乙○○之間，亦無任何債權債務關係
      。
  (三)關於被告三人與證人甲○○彼此之交誼關係：
    1.被告丙○○於本院審理中供稱：98年3 月24日以前就認識
      庚○○、己○○及甲○○，與己○○比較熟。3 月24日當
      天，伊打電話給己○○，伊也有打給甲○○，庚○○是己○○連絡的等語（本院卷一第150 頁）。被告庚○○於本
      院準備程序及審理中供稱：伊在98年3 月20日才認識丙○○。98年3 月24日是己○○打電話給伊，叫伊去載丙○○
      ，且說丙○○要請伊喝酒及出車錢。伊在24日當天才認識
      甲○○等語（本院卷一第37頁、第153 頁）。被告己○○
      於本院準備程序及審理中供稱：98年3 月24日當天，丙○○打電話給伊，說他沒工作也沒車，叫伊去載他回宜蘭，
      因伊沒車，伊就找庚○○一起去，伊不認識甲○○等語（
      本院卷一第37、38頁、第153 、154 頁）。證人甲○○於
      本院審理中亦證稱：3 月24日丙○○打電話給伊，要伊去
      找他等語（本院卷一第101頁）。
    2.比對上開陳述內容可知，98年3 月24日當天，係被告丙○○以電話聯繫被告己○○及證人甲○○，並經被告己○○
      以電話聯繫被告庚○○到場；且被告丙○○與被告庚○○
      在本案發生之前並無深交，證人甲○○在本案發生前僅與
      被告丙○○有交情等情，均堪認定。
  (四)證人乙○○於98年3 月24日下午，確實係因其甫受毆打、內
    心恐懼，且受恐嚇要求須交付金錢，在迫於無奈之下，為求
    脫身，始在被告三人面前交出其身分證作為質押，並應允數
    日後將交付現金2 萬元贖回其身分證：
    1.證人乙○○之證述：
      (1)證人乙○○於檢察官偵訊中證稱：98年3 月24日，共有
        四人來伊居所。丙○○打伊，其他人都在旁邊看。丙○○及庚○○都有問伊說要如何賠償丙○○沒工作的損失
        ，其他兩人站的很近。因丙○○打伊，並叫伊不要走，
        伊只好問丙○○2 萬元好不好，丙○○及庚○○都說好
        ，但因伊當天身上沒錢，丙○○及庚○○就問伊是否有
        證件，伊就當大家的面前將身分證交給庚○○，庚○○
        說3 月27日還錢時還伊身分證等語（前揭偵字卷第84至
        85頁），核與其於警詢中所述：丙○○歐打伊約20分鐘
        後，問伊身上有沒有錢賠償他失去工作之損失，伊回稱
        身上現在沒錢，丙○○就恐嚇伊要提供身分證扣押再交
        付現金贖回，否則不保證伊之生命安全會如何，伊因此
        上樓拿身分證，交給庚○○等語，大致相符（前揭偵字
        卷第5 頁），可見其於警詢及偵訊中均係表示其係在其
        居所取出並交付身分證之意。
      (2)其於98年12月29日本院審理程序前半段證稱：丙○○說
        要伊用錢解決，伊就把身分證當場交給庚○○。伊拿身
        分證出來給庚○○時，丙○○、己○○都有看到。因為
        丙○○打伊，伊害怕，伊看庚○○在旁邊，所以將身分
        證交給庚○○。伊交身分證給庚○○時，己○○有在那
        邊，離丙○○大約十幾步左右。丙○○確實有說要伊拿
        錢出來。2 萬元的金額是伊自己說的，丙○○有同意，
        相約3 、4 天後拿錢。是伊主動拿出身分證的，伊想這
        樣他們就不會打伊，就會走了等語（本院卷一第88至93
        頁）。比對上開證述內容與其於警詢、偵訊中上揭證述
        內容，應認證人乙○○所述之意，係表示其受被告丙○○毆打後，被告丙○○復出言，以其須賠償丙○○遭解
        雇之損失為藉口，喝令其交付金錢，否則不保證其生命
        安全會如何，其因身上無現金，又因恐懼且急欲脫身，
        遂提出「以身分證為質押、日後再交付現金2 萬元贖回
        身分證」之方式，經被告丙○○同意後，其遂將身分證
        交予在旁之被告庚○○，使自己得以脫困。
    2.被告庚○○於檢察官偵訊中以證人身分證稱：3 月24日去
      現場，丙○○拿木棍去打乙○○，乙○○跑來伊身旁，伊
      保護丙○○，防止丙○○繼續打，乙○○心裡害怕，他說
      叫伊幫他處理，乙○○就說要用錢處理，叫伊跟丙○○講
      看他要不要，之後伊跟丙○○講，丙○○說好，乙○○就
      自己主動說要拿身分證給伊，伊跟乙○○及丙○○就約好
      一個星期後拿錢，己○○在旁邊也有聽到。因為乙○○身
      上沒現金，又約一星期後拿錢，怕丙○○不肯，所以乙○○才交付身分證。伊與乙○○在談的時候，丙○○及己○○在旁邊，與伊及乙○○距離大約2 、3 公尺等語（前揭
      偵字卷第66頁）；於本院審理中亦以證人身分證稱：乙○○是去樓上拿身分證下來交身分證給伊，是在他被打的現
      場亦即新港街49號前方，將身分證交給伊，當時丙○○有
      在旁邊，差不多兩步的距離，己○○也在附近，大約3 、
      4 公尺的距離等語（本院卷二第5 至7 頁、第11頁），兩
      次證述內容均表明乙○○交付身分證予伊之際，丙○○及
      庚○○係均在身旁不遠之處，且所述之內容核與證人乙○○前揭於警詢、偵訊及本院審理前半段所證述之內容相符
      。
    3.證人甲○○於98年12月29日本院審理中雖證稱：3 月24日
      伊在現場，看到丙○○打人，打完後，庚○○說要乙○○
      簽本票，但車上沒有本票，他們要去7-11便利商店買本票
      ，庚○○和乙○○有一起開車離開，這段期間伊與丙○○
      、己○○都留在現場等他們，後來他們回來，渠等四人一
      起離開後，庚○○在車上才提到他拿乙○○之身分證及押
      身分證要錢的事情等語（本院卷一第101 至103 頁）。本
      院就此部分再詢問證人乙○○時，證人乙○○雖證稱：24
      日當天，有跟庚○○開車去7-11便利商店要買本票，但後
      來沒有進去店裡，沒有買。伊在店門口交身分證。因為沒
      買本票，伊怕再被丙○○打，所以伊跟庚○○說願交身分
      證給他。是先去買本票，沒買，再回來住處拿身分證。（
      隨後又改稱）是先拿身分證，才去買本票。（再改稱）本
      票沒買成，所以給身分證等語（本院卷一第104 、105 頁
      ），關於「交付身分證之地點」，在同一審理期日內，前
      後證述內容互有矛盾。然而，證人乙○○係46年次、國小
      畢業，有卷附警詢筆錄人別欄資料可參，其於警詢、偵訊
      及本院98年12月29日審理程序之前半段，均證述係在被告
      三人之面前，將身分證交予被告庚○○，核與被告庚○○
      以證人身分所為之證言相符。以證人乙○○年過半百且智
      識程度不高之情狀，極有可能係因其一時記憶上之混淆導
      致其出現上開矛盾之證述，參酌其於警詢、偵訊作證之時
      點較為接近案發時點，斯時記憶較為鮮明、不易記憶錯誤
      等情，自應認證人乙○○於警詢、偵訊及本院審理前半段
      所證述「係在被告三人面前交付身分證」之內容，始符真
      實。
    4.況且，證人甲○○係被告丙○○之友人，被告丙○○於警
      詢及偵訊中均未提供「小余」之真實姓名年籍資料，致檢
      察官於起訴書中亦僅記載被告三人係與「小余」一同前往
      ；直至被告丙○○於本院準備程序中供出「小余」之姓名
      為甲○○，並提供身分證統一編號予本院，聲請傳喚甲○○為其作證（本院卷一第48頁）後，證人甲○○始在本院
      審理中到庭，是其立場是否公正客觀，難謂無疑；由於當
      時被告丙○○、己○○及證人甲○○均聚集在證人乙○○
      之居所前方，倘「乙○○交付身分證予庚○○之地點」確
      實係在乙○○居所前方，則聚集在該處之被告丙○○、己○○自難諉稱不知，更難脫免其等涉及恐嚇取財犯行之嫌
      疑；基於相同原因，就證人甲○○本人而言，其雖未遭檢
      察官一併起訴（此係緣於被告丙○○於警詢、偵訊中並未
      供出「小余」之真實姓名年籍資料），仍與本案具有高度
      利害關係，亦難期待其能作出不利於自己及被告丙○○、
      己○○之證述，更徵其上開證言難認可信。
    5.基上所述，足認證人乙○○交付身分證之地點，應係在其
      居所前方亦即其被毆之處，亦足認證人乙○○交付身分證
      予被告庚○○時，被告丙○○及己○○係均在一旁目睹交
      付身分證之過程。被告丙○○及己○○辯稱：98年3 月24
      日係直到庚○○在回程車上提及乙○○已質押身分證並承
      諾日後付款時，始知悉該事云云，及被告丙○○於本院準
      備程序一度辯稱：伊直到3 月27日始得知乙○○有把身分
      證交給庚○○云云，顯均屬不實之詞。
    6.被告丙○○於98年3 月24日下午，持木棍毆打證人乙○○
      ，長達十餘分鐘，致證人乙○○受傷，木棍並因此斷裂之
      事實，業經認定如上所述。以被告丙○○毆打證人乙○○
      之時間如此長久、所持木棍並因此斷裂之客觀情狀，可見
      被告丙○○當時憤怒兇悍之程度，已造成證人乙○○內心
      極大之驚恐。參酌證人乙○○上開於警詢、偵訊及本院審
      理前半段所證述之內容，足認證人乙○○確實係因其甫受
      毆打、內心恐懼，且受被告丙○○恐嚇要求須提出金錢補
      償，在迫於無奈之下，為求脫身，始在被告三人面前交出
      其身分證作為質押，並應允數日後將交付現金2 萬元贖回
      其身分證。被告三人既與證人乙○○並無任何債權債務關
      係，卻恐嚇證人乙○○須交付金錢，此等行為自屬對證人
      乙○○為恐嚇取財之行為，而所謂「乙○○須賠償丙○○
      遭解雇之損失」云云，僅屬渠等恣意索取錢財之藉口，無
      從憑此認定渠等上開行為具有任何合法性或正當性。
  (五)被告三人於98年3 月24日及3 月27日對證人乙○○所為，係
    接續實行渠等恐嚇取財犯行而未達既遂程度：
    1.證人乙○○於檢察官偵訊中證稱：3 月27日庚○○打電話
      給伊，伊跟庚○○說等伊下班，相約下午5 時在伊居所樓
      下，因伊在3 月24日就報案了，所以伊接完庚○○的電話
      ，就去跟警察說對方要來拿錢。當天因為庚○○沒有將身
      分證還伊，伊就沒有將錢拿給丙○○，丙○○欲徒手打伊
      ，伊就用雙手擋住並閃躲，警察就出現將丙○○抓起來等
      語（偵查卷第85頁）。
    2.證人即承辦本案之警員戊○○於檢察官偵訊中證稱：3 月
      24日乙○○來報案說他被打、恐嚇及證件被拿走等事， 3
      月27日又打電話來，說對方跟他連絡，他們約在當天下午
      5 點半在乙○○居所樓下，警方就去現場布置警力。後來
      丙○○他們開車來，庚○○先下車，丙○○跟在後面，丙○○有先跟乙○○的同事理論。伊在現場看到庚○○沒有
      將乙○○的身分證還給乙○○，就要乙○○跟他們去車上
      說，丙○○追著乙○○跑，警方看情況不對，就出面制止
      等語（偵查卷第85頁）；於本院審理中證稱：3 月27日當
      天，伊有在現場埋伏守候。當時庚○○與乙○○有在對談
      ，丙○○下車時就去後車廂拿棒球棍出來，後來有乙○○
      同公司穿制服的職員走出來跟丙○○交談完，丙○○把棒
      球棍放回後車廂後，丙○○才走向乙○○，並作勢要追打
      乙○○，乙○○已有把錢拿出來了，但是還沒有交出去，
      己○○在車旁邊，警方怕乙○○被打，就出來逮捕被告三
      人等語（本院卷一第98至100 頁）。
    3.被告己○○於本院準備程序中供稱：丙○○於98年3 月27
      日打電話給伊表示要向乙○○拿錢，伊就找庚○○等語（
      本院卷一第38頁）；被告庚○○於本院準備程序中亦供稱
      ：己○○於27日打電話向伊表示丙○○約當天晚上要拿錢
      ，伊就打電話給乙○○，約當天晚上5 點見面，開車到現
      場時，乙○○有打電話來改地點，後來還是約在乙○○之
      居所等語，關於98年3 月27日「係丙○○聯繫己○○，經
      己○○聯繫庚○○，庚○○再聯繫乙○○」乙節，互核相
      符，且與證人乙○○所述：係庚○○打電話來聯繫取款事
      宜等語相符。
    4.綜合上述事證可知，被告三人於98年3 月27日再度前往證
      人乙○○之居所前方，渠等目的顯係為向證人乙○○收取
      金錢，且該筆金錢即為「乙○○於98年3 月24日質押身分
      證之際所表示日後欲交付之現金2 萬元」，由於被告三人
      之目的係在取得證人乙○○之現金而非身分證，故渠等於
      98年3 月24日及3 月27日對證人乙○○所為，應係接續實
      行渠等恐嚇取財犯行，然渠等於尚未取得現金2 萬元之際
      ，即遭員警當場逮捕，故渠等恐嚇取財犯行顯然未達既遂
      程度。
  (六)被告三人應確實互有恐嚇取財之犯意聯絡及行為分擔：
    1.被告丙○○於偵訊中以證人身分證稱：因伊與乙○○吵架
      ，約好要火拼，伊打電話給朋友己○○、庚○○及小余，
      請他們過來助陣等語（偵查卷第62頁）；於本院審理中以
      證人身分證稱：3 月24日那天，伊跟他們約見面時，有說
      同事害伊沒工作，要去打他，是在核四廠前面集合後，在
      車上講等語（本院卷二第24頁）。被告己○○於偵訊中以
      證人身分證稱：伊和庚○○一起去找丙○○，到場時，丙○○和小余在一起，丙○○說要去找乙○○理論，問關於
      丙○○工作被開除之事等語（偵查卷第63頁）；於本院審
      理中以證人身分證稱：渠等四人見到面的時候，丙○○說
      要去找同事，要問那個同事為何害他沒工作，是在要去找
      他同事的路上，在車上說的等語（本院卷二第16至17頁）
      。證人甲○○於本院審理中亦證稱：伊找到丙○○後，丙○○才說乙○○害他沒工作，要找乙○○算帳等語（本院
      卷一第101 頁）。綜合上開陳述內容，並參酌被告丙○○
      於該日抵達證人乙○○居所後確有毆打證人乙○○成傷之
      情狀（詳如上述），足認被告丙○○於98年3 月24日邀集
      其餘之人一同前往證人乙○○之居所，其主觀目的顯係為
      向證人乙○○報復尋仇；又被告庚○○、己○○及證人甲○○於98年3 月24日以前均不認識證人乙○○，被告丙○○又自承其認為係乙○○向雇主打小報告致其失去工作，
      故本案中，被告丙○○應係最具有「向乙○○索討金錢以
      洩憤」動機之人，是以，證人乙○○證稱：伊被丙○○毆
      打後，丙○○要伊用錢解決，賠償他沒工作之損失乙節，
      應堪採信。
    2.被告丙○○於警詢中曾自承：渠等（指其與庚○○、己○○）約定得手後款項由三人均分等語；被告庚○○於警詢
      中曾提及：吳彥廷表示得款由三人共享之意；被告己○○
      於警詢中亦曾提及：得款後，三人欲以該款去吃飯，庚○○表示餘款由三人均分之意；此有本院勘驗筆錄在卷可參
      （本院卷二第26至28頁），參酌被告己○○於檢察官偵訊
      中尚具結證稱：「（昨天你為何要跟著去拿2 萬？）庚○○說吳彥廷拿到錢之後，要叫吳彥廷請我們吃飯」等語（
      偵查卷第64頁），準此可知，被告三人顯然互有「從乙○○處取得之金錢將由三人共享朋分」之主觀認識。
    3.證人乙○○所證：伊被丙○○毆打後，丙○○要伊用錢解
      決，賠償他沒工作之損失乙節，既堪採信，客觀上被告三
      人又於98年3 月24日均一同前往證人乙○○上址居所取得
      身分證，並接續於同年月27日均一同前往證人乙○○上址
      居所欲取得現金，且渠等彼此之間尚有「從乙○○處取得
      之金錢將由三人共享朋分」之主觀認識，自堪認被告三人
      應確實互有對證人乙○○恐嚇取財之主觀犯意聯絡及客觀
      行為分擔。
  (七)被告丙○○雖辯稱：98年3 月24日伊在現場不知道庚○○有
    拿走乙○○之身分證，3 月27日是因庚○○、己○○對乙○○住處地形不熟，伊必須跟著去云云。然而，本案被告三人
    之中，僅被告丙○○與證人乙○○有仇怨過節，被告庚○○
    及己○○於98年3 月24日以前均不認識證人乙○○，證人乙○○亦已明確證稱係因被告丙○○要求伊用錢解決等語，足
    認被告丙○○上開所辯顯係卸責之詞。又被告庚○○雖辯稱
    ：伊係遭丙○○之逼迫，始於98年3 月27日以電話聯繫證人
    乙○○交款取身分證之事宜，且3 月27日丙○○要求己○○
    攜帶鋁棒，伊不得不於3 月27日隨同前往，伊於3 月27日有
    請配偶謝麗君報警，可證明伊係被迫云云。然而，被告庚○○所提出其與被告己○○間之行動電話通話錄音光碟，經本
    院當庭勘驗結果，其內容係被告庚○○與被告己○○於98年
    3 月24日下午3 時許至4 時許之電話聯繫通話內容，被告庚○○於電話中並未提及任何被迫情事（本院卷一第133 至13
    5 頁），被告丙○○於本院審理中供稱：伊沒有逼庚○○等
    語（本院卷一第148 頁、卷二第20頁），被告己○○於本院
    審理中亦供稱：丙○○叫伊拿鋁棒，並沒有要伊拿鋁棒對庚○○怎樣等語（本院卷一第154 頁）；本院依被告庚○○之
    聲請，向宜蘭縣政府警察局羅東分局函詢結果，該分局表示
    ：謝麗君於98年3 月27日曾託請友人以電話向本分局二結派
    出所報案，稱其夫庚○○與友人至臺北縣澳底向人討債至今
    未歸恐生意外，請求本分局二結派出所協尋，經本分局聯繫
    澳底派出所得知，庚○○因恐嚇取財案遭澳底派出所留置調
    查，且因謝麗君未正式向本分局報案，故無報案相關紀錄等
    語，有該分局98年12月28日警羅偵字第0983107360號函文在
    卷可參（本院卷一第121 頁），可見謝麗君並非以「庚○○
    被友人逼迫、行動自由受限」為由報案，而係以「庚○○與
    友人一同外出討債，至今未歸，恐生意外」為由報案，亦與
    被告庚○○上開辯解明顯不同，無從憑此為有利於被告庚○○之認定，是被告庚○○上開所辯顯均無從採信。再被告己○○雖辯稱：98年3 月24日伊在回程車上才得知庚○○有拿
    取乙○○之身分證要錢之事，3 月27日伊跟著去，是因丙○○說他要找另一個同事云云，然而，證人乙○○係在被告三
    人面前將身分證交予被告庚○○，業經認定如上所述，且被
    告己○○亦有欲朋分贓款之主觀認識，是被告己○○上開所
    辯顯亦係推託之詞，均無足採。
  (八)綜上所述，被告三人共同對證人乙○○恐嚇取財未遂之犯行
    ，均事證明確，足堪認定。至於證人甲○○雖於98年3 月24
    日與被告三人一同前往，且於證人乙○○交出其身分證作為
    質押並應允數日後將備妥2 萬元贖回前揭身分證之際，證人
    甲○○雖亦在現場（即乙○○之居所前方），然因證人甲○○於98年3 月27日並未隨同前往，且被告三人亦未曾提及尚
    有意與證人甲○○朋分款項之意，本諸罪證惟輕之原則，自
    應認僅被告三人之間（而非被告三人與證人甲○○之間）互
    有恐嚇取財未遂之犯意聯絡及行為分擔。
四、論罪科刑：
  (一)核被告丙○○單獨持木棍毆打證人乙○○之部分，係犯刑法
    第277 條第1 項之傷害罪；被告丙○○、庚○○及己○○共
    同對證人乙○○所為，係犯刑法第346 條第3 項、第1 項之
    恐嚇取財未遂罪。
  (二)檢察官雖認被告三人上開共同所為，係觸犯刑法第346 條第
    1 項之恐嚇取財既遂罪，然因渠等目的係在取得證人乙○○
    之現金而非身分證，且於尚未取得現金之際，即遭員警逮捕
    ，故渠等之恐嚇取財犯行顯屬未達既遂程度，檢察官此部分
    所指應有誤會（尚無庸變更起訴法條）。
  (三)被告三人之間就恐嚇取財未遂罪部分，互有犯意聯絡及行為
    分擔，均為共同正犯。
  (四)被告三人於98年3 月24日及同年月27日對證人乙○○所為，
    應係本於同一恐嚇取財犯意，接續實行渠等恐嚇取財犯行，
    為接續犯，應就被告三人各僅論以一恐嚇取財未遂罪。
  (五)被告丙○○所犯上述2 罪間，犯意各別，行為互殊，應予分
    論併罰。
  (六)被告三人係已著手於恐嚇取財犯行，尚未達於既遂程度，為
    未遂犯，爰各依刑法第25條第2 項規定予以減輕其刑。
  (七)爰審酌被告丙○○前有公共危險之前科紀錄，被告庚○○並
    無前科紀錄，被告己○○前有公共危險、家庭暴力防治法之
    前科紀錄，有渠等之臺灣高等法院被告前案紀錄表附卷可稽
    ，被告丙○○僅因細故糾紛，即恣意傷害告訴人乙○○之身
    體，參酌其下手方式係持木棍毆打告訴人乙○○之頭部、身
    體等處，達十餘分鐘，致木棍折斷之狀況，可見其手段甚為
    暴力，惟犯後尚知坦承傷害犯行；又被告三人均正值年輕力
    壯之際，竟均不思循正當途徑賺取財物，反共同以恐嚇方式
    向告訴人乙○○要索錢財，法紀觀念顯有偏差，兼衡渠等實
    際上尚未取得金錢即遭查獲，犯後均否認犯行，被告丙○○
    係本案主事者，竟以各項不實辯詞企圖將其責任均推卸至其
    餘被告身上，被告庚○○雖係實際收受身分證之人，然其與
    被告己○○均係受被告丙○○指使，而被告己○○參與程度
    較為輕微等一切情狀，認檢察官就被告丙○○所犯傷害罪部
    分，具體求處有期徒刑4 月之意見，稍屬過輕，就被告三人
    共犯恐嚇取財未遂罪之部分，具體求處有期徒刑1 年之意見
    ，則屬過重，爰分別量處如主文所示之刑，並就被告丙○○
    之部分定其應執行之刑，且就被告庚○○及己○○之部分，
    分別諭知易科罰金之折算標準。
  (八)扣案之木棍2 支，其中1 支已斷裂為3 截，業經本院當庭勘
    驗無誤（本院卷一第136 頁），被告丙○○供稱前揭斷裂之
    木棍即為伊在乙○○居所附近拾取，用以毆打乙○○之木棍
    等語（本院卷一第49頁），證人戊○○於審判中亦證稱：木
    棍是從宿舍前方的地上扣到的，伊不知屬於何人所有等語（
    本院卷第98頁），是扣案之木棍2 支，僅其中1 支係被告丙○○持以犯傷害罪所用之工具，另1 支則與本案無關，然該
    2 支木棍均非被告三人所有，本院無從宣告沒收。扣案之棒
    球棍1 支，被告己○○雖坦承係伊所有、應被告丙○○之要
    求而攜帶，然依證人戊○○上開證述：被告丙○○於98年 3
    月27日下車後，雖曾取出棒球棍，然又將棒球棍放回車上後
    ，始走向證人乙○○之情節，尚難認扣案之棒球棍與本案有
    關，本院亦無從宣告沒收。至於扣案之行動電話2 支（分別
    含門號0000000000號SIM 卡1 張及門號0000000000號SIM 卡
    1 張），雖分屬被告丙○○及庚○○所有，然僅係其平日對
    外聯繫之生活用品，縱於本案中曾用以聯繫見面之時間、地
    點，尚與本案犯罪事實無直接重要關聯，爰均不予宣告沒收
    。
據上論斷，應依刑事訴訟法第299 條第1 項前段，刑法第277 條
第1 項、第28條、第346 條第3 項、第1 項、第25條第2 項、第
41條第1 項前段、第51條第5 款，刑法施行法第1 條之1 第1 項
、第2 項前段，判決如主文。
本案經檢察官丁○○到庭執行職務。
中    華    民    國    99    年    4     月    13    日
                  刑事第二庭審判長  法  官  陳志祥
                                    法  官  黃梅淑
                                    法  官  張婷妮
以上正本證明與原本無異。
如不服本判決應於收受送達後10日內向本院提出上訴書狀，並應
敘述具體理由；其未敘述上訴理由者，應於上訴期間屆滿後20日
內向本院補提理由書(均須按他造當事人之人數附繕本)「切勿逕
送上級法院」。
中    華    民    國    99    年    4     月    13    日
                                    書記官  洪佳如
附錄本案論罪科刑法條
中華民國刑法第277條第1項
傷害人之身體或健康者，處3年以下有期徒刑、拘役或1千元以下
罰金。
中華民國刑法第346條第1項、第3項
意圖為自己或第三人不法之所有，以恐嚇使人將本人或第三人之
物交付者，處6月以上5年以下有期徒刑，得併科1千元以下罰金
。
前二項之未遂犯罰之。

司法院資訊處製作；財團法人民間司法改革基金會備份。
